【裁判字號】    97,聲,709
【裁判日期】    970825
【裁判案由】    返還提存物
【裁判全文】
臺灣新竹地方法院民事裁定               97年度聲字第709號
聲  請  人  乙○○
                        8號
相  對  人  甲○○
上列當事人間聲請發還擔保金事件，本院裁定如左：
    主      文
聲請駁回
聲請費用由聲請人負擔。
    理      由
一、按訴訟終結後，供擔保人證明已定20日以上之期間，催告受
    擔保利益人行使權利而不行使者，法院應依供擔保人之聲請
    ，以裁定命返還其提存物，民事訴訟法第一百零四條第一項
    第三款固定有明文；又上開規定，於其他依法令供訴訟上擔
    保者準用之，此觀同法第一百零六之規定意旨亦明。至所謂
    訴訟終結，在假扣押所供擔保之情形，該擔保係為保障受擔
    保利益人因不當假扣押之執行所受損害而設，倘執行法院已
    依假扣押裁定實施假扣押之執行，則在供擔保人撤回假扣押
    之執行或該假扣押執行程序終結前，受擔保利益人所受損害
    仍可能繼續發生，損害額既未確定，自無強令其行使權利之
    理，此時，即與訴訟終結之要件不合。故在假扣押所供之擔
    保，供擔保人依民事訴訟法第一百零六條準用同法第一百零
    四條第一項第三款規定，聲請以裁定命返還其擔保金之場合
    ，必供擔保人已撤回假扣押之執行，或該假扣押執行程序因
    其他原因業已終結時，始得謂與民事訴訟法第一百零四條第
    一項第三款所定之「訴訟終結」相當，而得依該條款聲請返
    還提存物。
二、本件聲請意旨略以：緣聲請人與相對人間請求清償借款事件
    ，為擔保假扣押，聲請人前遵本院96年度裁全字第1509號民
    事裁定，曾提供新臺幣七十三萬元為擔保金，以本院96年度
    存字第1377號擔保提存事件提存後，得對於相對人之財產在
    二百十八萬元之範圍內為假扣押，聲請人並聲請對相對人之
    財產強制執行在案，嗣聲請人所保全之本案請求，經本院96
    年度竹簡字第1141號判決聲請人一部勝訴一部敗訴確定，是
    上開聲請人對相對人之本案訴訟業已終結，聲請人並依據民
    事訴訟法第一百零四條第一項第三款規定，以新竹英明街郵
    局第886號存證信函通知受擔保利益人即相對人於文到21日
    內行使權利，惟相對人迄今未行使權利，為此請求准予依法
    裁定返還前開提存之擔保金等語，並提出本院96年度裁全字
    第1509號民事裁定、本院96年度存字第1377號提存書、本院
    民事執行處新院雲民96執全字孟第861號函、新竹英明街郵
    局第886號存證信函及回執（以上均影本）等件為證。
三、經查，聲請人主張之事實，除訴訟終結乙節外，固據其提出
    前開證據外，並經本院依職權調取本院96年度裁全字第1509
    號假扣押事件（含本院96年度執全字第861號假扣押事件）
    、本院96年度存字第1377號擔保提存事件、本院96年度竹簡
    字第1141號給付票款事件卷宗核閱無訛，固堪認聲請人前開
    所述屬實；然查，本件聲請人以本院96年度竹簡字第1141號
    民事判決對相對人所取得之勝訴金額為二百零一萬四千一百
    四十二元及利息，不及於聲請人聲請本院以96年度裁全字第
    1509號裁定所保全之本案請求金額二百十八萬元，此經本院
    依職權調閱本院96年度竹簡字第1141號給付票款卷宗查核無
    誤，故聲請人對相對人雖經判決確定，亦難謂係前述假扣押
    裁定所保全之本案請求業經全部判決勝訴確定。又民事訴訟
    法一百零四條第一項第三款所指之訴訟終結，在假扣押所供
    之擔保情形，「尚應」包括假扣押執行程序之終結，此與民
    事訴訟法第九十六條訴訟費用擔保之情形，所稱之訴訟終結
    係指本案訴訟終結者尚有不同。又查，本件聲請人對相對人
    之假扣押執行部分，因聲請人並未撤回該假扣押之執行程序
    ，且該假扣押執行程序尚未終結乙節，亦據本院依職權調閱
    本院96年度執全字第861號假扣押事件查核屬實，則相對人
    倘因該假扣押執行而受損，其所受該假扣押執行之損害仍可
    能繼續發生，損害額既未確定，自無強令相對人於此時行使
    權利之理，準此，自與民事訴訟法第一百零四條第一項第三
    款所定之訴訟終結不相當。此外，復查無其他合於民事訴訟
    法第一百零四條所定聲請法院裁定返還擔保金之事由。參諸
    上揭說明，聲請人本件之聲請，於法不合，應予駁回。
四、依民事訴訟法第九十五條、第七十八條，裁定如主文。
中    華    民    國    97    年     8    月    25    日
                  民事第二庭    法  官  鄭政宗
以上正本係照原本作成。
如對本裁定抗告須於裁定送達後10日內向本院提出抗告狀。
中    華    民    國    97    年     8    月    25    日
                                書記官  曾柏方


司法院資訊處製作；財團法人民間司法改革基金會備份。
